【裁判字號】    97,訴,1616
【裁判日期】    970930
【裁判案由】    強盜等
【裁判全文】
臺灣臺北地方法院刑事判決              97年度訴字第1616號
公  訴  人  臺灣臺北地方法院檢察署檢察官
被      告  乙○○
                    （現在臺灣臺北看守所羈押中）
            甲○○
                    （現在臺灣臺北看守所羈押中）
            丙○○
                    （現在臺灣臺北看守所羈押中）
上三人共同
指定辯護人  本院公設辯護人 辛○○
被      告  戊○○
                    （現在臺灣臺北看守所羈押中）
上  一  人
選任辯護人  陳以儒律師
被      告  丁○○
                    （現在臺灣臺北看守所羈押中）
上  一  人
選任辯護人  黃鼎鈞律師
被      告  己○○
                    （現在臺灣臺北看守所羈押中）
上  一  人
選任辯護人  蕭銘毅律師
被      告  庚○○
上列被告等因強盜等案件，經檢察官提起公訴（97年度偵字第14
727、15130號），及移送併辦（臺灣板橋地方法院檢察署97年度
偵字第20619號），本院判決如下：
    主  文
乙○○共同意圖為自己不法之所有，預備以脅迫至使不能抗拒，
而取他人之物，累犯，處有期徒刑拾月；又未經許可，寄藏可發
射子彈具有殺傷力之改造手槍，累犯，處有期徒刑肆年陸月，併
科罰金新臺幣壹拾萬元，罰金如易服勞役，以新臺幣壹仟元折算
壹日，扣案如附表編號一至二所示之物均沒收。應執行有期徒刑
有期徒刑伍年，併科罰金新臺幣壹拾萬元，罰金如易服勞役，以
新臺幣壹仟元折算壹日，扣案如附表編號一至二所示之物均沒收
。
甲○○共同意圖為自己不法之所有，預備以脅迫至使不能抗拒，
而取他人之物，處有期徒刑拾月；又共同未經許可，持有可發射
子彈具有殺傷力之改造手槍，處有期徒刑肆年陸月，併科罰金新
臺幣壹拾萬元，罰金如易服勞役，以新臺幣壹仟元折算壹日，扣
案如附表編號一至二所示之物均沒收。應執行有期徒刑伍年，併
科罰金新臺幣壹拾萬元，罰金如易服勞役，以新臺幣壹仟元折算
壹日，扣案如附表編號一至二所示之物均沒收。
丙○○共同未經許可，持有可發射子彈具有殺傷力之改造手槍，
累犯，處有期徒刑伍年，併科罰金新臺幣壹拾萬元，罰金如易服
勞役，以新臺幣壹仟元折算壹日，扣案如附表編號一至二所示之
物均沒收；又結夥三人以上攜帶兇器竊盜，累犯，處有期徒刑玖
月，螺絲起子壹把沒收；又共同意圖為自己不法之所有，攜帶兇
器，以脅迫至使不能抗拒，而取他人之物未遂，累犯，處有期徒
刑玖年，扣案如附表編號一至二所示之物均沒收。應執行有期徒
刑拾年，併科罰金新臺幣壹拾萬元，罰金如易服勞役，以新臺
幣壹仟元折算壹日，扣案如附表編號一至二所示之物，及螺絲起
子壹把均沒收。
戊○○共同意圖為自己不法之所有，預備以脅迫至使不能抗拒，
而取他人之物，處有期徒刑玖月；又共同未經許可，持有可發射
子彈具有殺傷力之改造手槍，處有期徒刑肆年陸月，併科罰金新
臺幣壹拾萬元，罰金如易服勞役，以新臺幣壹仟元折算壹日，扣
案如附表編號一至二所示之物均沒收；又結夥三人以上攜帶兇器
竊盜，處有期徒刑玖月，螺絲起子壹把沒收；又共同意圖為自己
不法之所有，攜帶兇器，以脅迫至使不能抗拒，而取他人之物未
遂，處有期徒刑陸年拾月，扣案如附表編號一至二所示之物均沒
收。應執行有期徒刑拾年陸月，併科罰金新臺幣壹拾萬元，罰金
如易服勞役，以新臺幣壹仟元折算壹日，扣案如附表編號一至二
所示之物，及螺絲起子壹把均沒收。
丁○○共同未經許可，持有可發射子彈具有殺傷力之改造手槍，
處有期徒刑肆年捌月，併科罰金新臺幣壹拾萬元，罰金如易服勞
役，以新臺幣壹仟元折算壹日，扣案如附表編號一至二所示之物
均沒收；又結夥三人以上攜帶兇器竊盜，處有期徒刑捌月，螺絲
起子壹把沒收；又共同意圖為自己不法之所有，攜帶兇器，以脅
迫至使不能抗拒，而取他人之物未遂，處有期徒刑柒年陸月，扣
案如附表編號一至二所示之物均沒收。應執行有期徒刑拾壹年，
併科罰金新臺幣壹拾萬元，罰金如易服勞役，以新臺幣壹仟元折
算壹日，扣案如附表編號一至二所示之物，及螺絲起子壹把均沒
收。
己○○共同未經許可，持有可發射子彈具有殺傷力之改造手槍，
處有期徒刑肆年，併科罰金新臺幣壹拾萬元，罰金如易服勞役，
以新臺幣壹仟元折算壹日，扣案如附表編號一至二所示之物均沒
收；又結夥三人以上攜帶兇器竊盜，處有期徒刑捌月，螺絲起子
壹把沒收；又共同意圖為自己不法之所有，攜帶兇器，以脅迫至
使不能抗拒，而取他人之物未遂，處有期徒刑柒年，扣案如附表
編號一至二所示之物均沒收。應執行有期徒刑拾壹年，併科罰金
新臺幣壹拾萬元，罰金如易服勞役，以新臺幣壹仟元折算壹日，
扣案如附表編號一至二所示之物，及螺絲起子壹把均沒收。
庚○○共同意圖為自己不法之所有，預備以脅迫至使不能抗拒，
而取他人之物，處有期徒刑拾月。
    事  實
一、乙○○前因肇事逃逸、過失傷害案件，為臺灣宜蘭地方法院
    以九十五年度交訴字第二○號判決判處應執行有期徒刑十一
    月，因適用中華民國九十六年罪犯減刑條例減刑後，於民國
    九十六年八月二十七日執行完畢。丙○○因違反毒品危害防
    制條例，為臺灣臺中地方法院以九十六年度中簡字第五五三
    號判決判處有期徒刑三月，因適用中華民國九十六年罪犯減
    刑條例減刑後，於九十六年七月十六日執行完畢。
二、乙○○明知具有殺傷力之改造手槍、子彈分別為槍砲彈藥刀
    械管制條例第四條第一項第一款、第二款所稱之槍砲、彈藥
    ，非經中央主管機關內政部之許可，不得持有寄藏，竟未經
    許可，於九十五年七、八月間某日時，在其位於桃園縣龜山
    鄉某處之租屋處，受不詳姓名年籍、綽號「阿偉」之成年男
    子委託，寄藏如附表編號一所示可擊發子彈具有殺傷力之改
    造手槍一支（含彈匣一個，下稱本案手槍）及附表編號二、
    三所示均具殺傷力之子彈（附表編號三為該三顆子彈經擊發
    後之結果狀態，下同）及如附表編號四所示子彈（附表編號
    四為該二顆子彈經擊發後之結果狀態）共七顆（下稱本案子
    彈）而隨身攜帶持有或藏放在桃園縣龜山鄉某處承租之房屋
    中。
三、甲○○前於九十七年一月至四月間任職衛豐保全股份有限公
    司（下稱衛豐保全）司機，知悉該公司運鈔車之路線，於九
    十七年四月間離職後某日，在門牌號碼臺北縣板橋市○○路
    ○段一三○巷一五號之二租屋處，與戊○○共同基於意圖為
    自己不法之所有，以脅迫至使不能抗拒，而取他人之物之犯
    意聯絡，謀議強盜衛豐保全運鈔車計劃，且推由戊○○於九
    十七年四月底、五月初某日，至位於臺北縣三峽鎮○○路某
    處之乙○○租屋處，告知乙○○強盜衛豐保全運鈔車之計畫
    ，乙○○亦萌前述共同強盜之犯意而表示願意加入，而與戊○○一起駕車前往甲○○上開租屋處共商強盜計畫，並擬定
    於衛豐保全運鈔車前往址設臺北市中山區○○○路○段一○
    一號美商花旗銀行股份有限公司（下稱花旗銀行）松江分行
    時下手，甲○○並提議持槍強盜會更容易，乙○○遂告知其
    受寄藏本案手槍、子彈可利於強盜遂行，甲○○、戊○○斯
    時遂萌共同持有本案槍彈之犯意聯絡而與乙○○共同持有本
    案槍彈。之後，乙○○於九十七年五月間某日，在己○○（
    此時己○○尚未與渠等有何犯意聯絡、行為分擔）位於臺北
    縣新莊市○○路八二九巷一○九號十樓租屋處，出示本案槍
    、彈，預備至花旗銀行松江分行，以使用槍械、鳴槍威嚇運
    鈔保全人員至不能抗拒的脅迫手段強盜之相關事宜，且擬定
    由甲○○及乙○○持槍下手強盜運鈔車，戊○○則在臺北縣
    三重市之臺北橋下某處接應之計畫。嗣於九十七年五月間某
    日，戊○○駕駛不詳車牌號碼之自用小客車，搭載乙○○及
    甲○○至花旗銀行松江分行附近，李、王二人則攜帶本案槍
    、彈下車前往花旗銀行松江分行預備強盜，然因時間耽擱，
    甲○○認時間太晚，行人較多，不利強盜，而尚未著手於強
    盜犯行前，即在途中折返。
四、甲○○、乙○○為前述犯行後，表明不願繼續參與強盜運鈔
    車犯行，乙○○、戊○○並搬離乙○○前述三峽租屋處，而
    至己○○前開租屋處同住，然戊○○竟不罷手，接續前開非
    法持有本案槍彈犯意而持有本案槍彈，且又另外計劃攜帶兇
    器，使用槍械、鳴槍威嚇衛豐保全運鈔保全人員至不能抗拒
    的脅迫手段強盜運鈔車方案，適丁○○因無業而自彰化北上
    找乙○○，戊○○遂將渠前開設計規劃告知丁○○且與己○○商議，丁○○、己○○即均萌攜帶兇器強盜、非法持有本
    案槍、彈之犯意聯絡而表示願意加入，然戊○○認人手不足
    ，告知丁○○需另尋夥伴，丁○○遂於九十七年六月十日覓
    得庚○○告知本段前述犯罪計劃，庚○○當下表示考慮，並
    另找丙○○商議此事。丙○○聞後亦萌攜帶兇器強盜、非法
    持有本案槍、彈之犯意聯絡而表示願意加入，於同日委託不
    知情之劉致瑋（業經檢察官為不起訴處分）至址設彰化縣彰
    化市○○路三六三號金馬小客車租賃股份有限公司（下稱金
    馬公司），租用車牌號碼三五一一－ＪＪ號自用小客車（下
    稱金馬公司汽車），俾用於開車北上參加犯行。另一方面，
    戊○○則和己○○於同日前往址設臺北縣新莊市○○路六○
    一號永聯小客車租賃有限公司（下稱永聯公司）承租車牌號
    碼ＺＺ－七九九五號自用小客車（下稱永聯公司汽車），以
    利載運其他參與強盜之人及充作接應共犯逃離強盜現場之用
    。九十七年六月十一日，庚○○與丙○○、丁○○相約在址
    設彰化縣溪湖鎮某處「全家福ＫＴＶ」見面後，由庚○○駕
    駛金馬公司汽車搭載丁○○、丙○○、不知持有本案槍彈、
    攜帶兇器強盜犯行之少年李○○（年籍詳卷）至臺北投宿在
    址設臺北市○○○路○段一三九號「高雅商務旅館」內，伺
    機實施攜帶兇器強盜運鈔車計劃。九十七年六月十三日上午
    八時前某時許，丁○○、庚○○、丙○○及李○○至臺北市
    萬華區龍山寺附近某酒店與戊○○及己○○會合，再由己○○駕駛永聯公司汽車，搭載丁○○、丙○○、庚○○，前往
    花旗銀行松江分行勘查路線以預備強盜，勘查完畢後，己○○、丁○○、丙○○、庚○○四人返回前述酒店找戊○○，
    戊○○、丁○○及丙○○接續討論攜帶兇器強盜計畫細節，
    並認尚須竊取一部機車作為強盜之交通工具及掩飾身分。戊○○、丁○○、丙○○即與己○○另基於意圖為自己不法所
    有，結夥三人以上攜帶兇器竊盜犯意，推由己○○駕駛永聯
    公司汽車搭載戊○○前往址設臺北縣板橋市某處某便利商店
    購得客觀上足供兇器使用之螺絲起子（下稱本案螺絲起子）
    一把，及至址設臺北縣新莊市○○路某處「小北百貨」購買
    作案所需之安全帽等物，丁○○則駕駛金馬公司汽車搭載丙○○及僅隨行而未參與戊○○、丁○○、丙○○、己○○結
    夥三人以上攜帶兇器竊盜犯行意思之庚○○與李○○，一起
    前往臺北縣板橋市尋找可竊機車。己○○、戊○○、丁○○
    、丙○○等人與庚○○、李○○分乘二部車在臺北縣板橋市
    區尋覓後，己○○於九十七年六月十三日上午八時前某時，
    見停放在臺北縣板橋市○○路○段二六五巷七之六號前、車
    牌號碼ＧＫ五－七五六號機車（使用人蔡榮利，下稱本案遭
    竊機車）可以竊取，遂推由戊○○持本案螺絲起子插入本案
    遭竊機車電門內扭轉而發動機車，並由丙○○騎至臺北市○○路附近之臺北市大同區蓬萊國民小學（下稱蓬萊國小）藏
    放後各自休息、準備。準備妥當後，己○○於九十七年六月
    十三日上午八時許，駕駛永聯公司汽車搭載戊○○，至高雅
    商務旅館接運丁○○及丙○○，戊○○並在該車上交付本案
    槍、彈及前揭安全帽與丙○○後，一起前往蓬萊國小，由丙○○攜帶本案槍彈，騎乘本案遭竊機車附載丁○○到花旗銀
    行松江分行預備強盜，此時庚○○因良心不安，表示不願繼
    續參與強盜，故駕駛金馬公司汽車搭載李○○回彰化。戊○○、己○○、丁○○及丙○○則仍接續進行前述犯罪計劃，
    戊○○、己○○另駕駛永聯公司汽車於不詳處所等候接應。
    於同日上午九時八分許，丁○○及丙○○見黃祥淵所駕駛之
    衛豐保全公司車牌號碼一七二五－ＰＣ號運鈔車停放在銀行
    門口，車上保全員楊宗翰與呂國俊下車，至該銀行內提領美
    元三萬元及新臺幣（下同）三百萬元裝入運鈔袋（下稱本案
    運鈔袋）內而步出銀行之際，丙○○即下車持槍對空鳴槍一
    次而著手於強盜犯行，楊宗翰及呂國俊見此不能抗拒之脅迫
    行為後，由呂國俊持本案運鈔袋，與楊宗翰一起逃向花旗銀
    行松江分行內躲避，丙○○見狀，欲喝令該二保全員止步，
    故對準楊宗翰、呂國俊逃離方向之銀行玻璃再開一槍擊破花
    旗銀行松江分行玻璃大門（無證據證明有殺人之故意或不確
    定故意，至於毀損玻璃大門行為應評價於脅迫之內，且花旗
    銀行松江分行並未提出毀損告訴）而接續為至使不能抗拒之
    脅迫行為，但未能阻止楊、呂二人逃回花旗銀行松江分行內
    ，李、洪二人因認已無法得逞，旋攜帶附表編號一所示本案
    手槍及賸餘之如附表編號二、三所示計五發子彈，共乘本案
    遭竊機車離去，並通知戊○○、己○○分頭逃逸而障礙未遂
    。嗣經警獲報到現場蒐證，並扣得如附表編號四所示擊發後
    之二枚彈殼、彈頭及循線起出本案遭竊機車等物，復陸續逮
    捕丙○○等人，且在彰化縣溪湖鎮○○街二一三及二一五號
    後方加蓋之鐵皮屋等處起出本案手槍及賸餘之五發子彈併丁○○等人聯繫用之門號0000000000、00000
    00000號行動電話ＳＩＭ卡等物。
五、案經臺北市政府警察局中山分局報告臺灣臺北地方法院檢察
    署檢察官偵查起訴。
    理  由
壹、程序方面：
一、按「證人、鑑定人依法應具結而未具結者，其證言或鑑定意
    見，不得作為證據。」刑事訴訟法第一百五十八條之三定有
    明文。又縱經偵審機關分同一案號偵、審之某共同被告，對
    該同一案號中之其他共同被告而言，仍屬被告以外之第三人
    ，本質上屬於證人，故如應具結而未具結，其證言，依前開
    規定，不得作為證據。本案各共同被告接受檢察官偵查、本
    院審理時所為陳述，對於各被告自身而言，固屬被告之陳述
    或自白，但對其他共同被告言，仍屬證人之證詞，如有應具
    結而未具結之情事，雖被告及其辯護人不爭執該等陳述之證
    據能力，但仍不得作為證明其他共同被告犯罪之證據。
二、其餘公訴人所提出用以證明被告等犯罪之各項證據，被告等
    及其辯護人均不爭執其證據能力，本院審酌該等言詞供述及
    書面做成時之狀況，並無不宜作為證據之情事，依刑事訴訟
    法第一百五十九條之五第二項，得作為證據。
貳、實體方面：
一、事實認定方面：
    訊據被告等對於前述犯罪事實均坦承不諱（本院卷第一○四
    頁參照）；核與證人即衛豐公司保全員黃祥淵、楊宗翰、呂
    國俊證述（臺灣臺北地方法院檢察署九十七年度偵字第一五
    一三○號卷第五八至六一頁、二四三頁背面至二四四頁、二
    四六頁，第五○至五三頁、二四三頁背面至二四四頁、二四
    六頁背面，第五四至五七頁、二四三頁背面至第二四四頁、
    二四七頁參照），證人即本案遭竊機車使用人蔡榮利證述（
    前揭一五一三○號卷第四七至四九頁、第二四四頁、二四五
    頁背面參照），證人即金馬公司負責人李芳儀證述（前揭一
    五一三○號卷第一五三至一五五頁、二四四、二四五頁參照
    ）情節大致相符；且有金馬公司車輛出租約定契約書及本票
    （同署九十七年度偵字第一四七二七號卷(一)第四八一頁至第
    四八三頁參照）、金馬公司監視器翻拍照片十幀影本（前揭
    一四七二七號卷(一)第一一九至一二三頁參照）、金馬公司汽
    車ＧＰＲＳ車輛監控航跡列表（同署九十七年度聲拘字第九
    三號卷第三二頁至第四七頁參照）、永聯公司汽車出租約定
    切結書影本（前揭一五一三○號卷第一七六頁參照）、花旗
    銀行松江分行監視錄影器翻拍照片影本六十一幀（同署九十
    七年度他字第五一五○號卷第四四至七四頁參照）、000
    0000000號、0000000000號通聯調閱查詢
    單影本（同署九十七年度偵字第一四七二七號卷(二)第四五二
    頁至第四五九頁參照）附卷可稽；且有附表所示之物扣案可
    考。復經將附表編號一至三所示之物品送內政部警政署刑事
    警察局鑑定結果，認定：(一)附表編號一所示槍支，擊發功能
    正常，可供擊發適用子彈使用，具殺傷力。(二)附表編號二、
    三所示扣案子彈五顆，其中四顆為口徑九毫公尺（ＭＭ）制
    式子彈，採樣二顆試射，均可擊發，具殺傷力，另一顆為口
    徑九毫公尺之非制式子彈，經試射亦具殺傷力等情，有內政
    部警政署刑事警察局九十七年七月四日刑鑑字第○九七○○
    九九二二四號槍彈鑑定書可考（同署九十七年度偵字第一四
    七二七號卷(二)第四三七至四四一頁參照）；該局分別以性能
    檢驗法、試射法、比對顯微鏡比對法鑑定前述手槍、子彈，
    其結果信而有徵。另參酌該局為槍砲、彈藥鑑定之專業單位
    ，具相當公信力，其鑑定結果復為被告等及其等辯護人所肯
    認，自可作為本院認定之依據。前揭客觀證據足以擔保被告
    等前開任意性自白與事實相符，事證明確，應予論處。
二、論罪科刑方面：
  (一)臺灣板橋地方法院檢察署就被告甲○○之移送併辦部分（案
    號：九十七年度偵字第二○六一九號）與本案被告甲○○遭
    起訴部分，為同一案件，自為本院審理犯為所及，先予敘明
    。
  (二)被告乙○○：係犯槍砲彈藥刀械管制條例第八條第四項未經
    許可寄藏可發射子彈具有殺傷力之改造手槍罪及同法第十二
    條第四項之未經許可寄藏子彈罪，與刑法第三百二十八條第
    五項預備強盜罪。而「寄藏」乃受人委託代為保管之意，其
    保管之本身所為之「持有」，既係「寄藏」之當然結果，法
    律上自宜僅就「寄藏」行為為包括之評價，不應另就「持有
    」予以論罪，故雖被告乙○○就事實欄三、所示持有本案槍
    彈行為與被告甲○○、戊○○有犯意聯絡、行為分擔，但因
    被告乙○○僅應論以寄藏本案槍彈，是不應論以共同持有本
    案槍彈。又雖被告乙○○提供本案槍彈後，被告甲○○、戊○○、丁○○、丙○○、己○○以之犯預備強盜或強盜未遂
    罪，但其就事實欄三、所示預備強盜犯行，被告乙○○係與
    被告甲○○、戊○○共犯之，事實欄四、所示被告戊○○、
    丁○○、丙○○、己○○強盜未遂犯行，則係由被告戊○○
    以共犯身分繼續持有本案槍彈並用於強盜犯行，超出被告乙○○之犯意聯絡，故被告乙○○就此二部分均不構成槍砲彈
    藥刀械管制條例第八條第三項意圖供自己或他人犯罪之用，
    而出借本案槍彈犯行。第查被告乙○○與被告甲○○、戊○○就事實欄三、所示預備強盜罪，有犯意聯絡、行為分擔，
    應論以共同正犯。被告乙○○以一行為寄藏子彈七顆，僅侵
    害一社會法益，屬單純一罪，又被告乙○○以一行為寄藏本
    案手槍及子彈，而同時觸犯一個未經許可寄藏可發射子彈具
    有殺傷力之改造手槍罪及一個未經許可寄藏子彈罪，為想像
    競合犯，應依刑法第五十五條規定，從一重之未經許可寄藏
    可發射子彈具有殺傷力之改造手槍罪處斷。再查，被告乙○○所犯前開預備強盜、未經許可寄藏可發射子彈具有殺傷力
    之改造手槍罪二罪間，法益不同，行為互殊，應分論併罰。
    又被告乙○○有事實欄所載刑之執行紀錄，其於受有期徒刑
    執行完畢後，五年內故意再犯本案有期徒刑以上之刑之二罪
    ，均為累犯，各應依刑法第四十七條第一項規定，加重其刑
    。爰審酌被告乙○○自承其犯罪動機、目的為「義氣」、「
    挺朋友」，寄藏槍、彈之種類、數量，預備強盜之程度幾近
    於著手，所生危險非輕，擔任酒店圍事、月收入約二、三萬
    元之生活狀況，依其前案紀錄，足認素行不良；但對本案犯
    行坦承不諱，態度尚可，且被告乙○○為泰雅族原住民，然
    幼時居住於以漢人為構成主體之臺北市，又僅具國中畢業之
    教育程度，或有適應不良、觀念智識欠佳情形等與其他一切
    情狀，對前開二罪各量處如主文所示之刑，並對罰金部分諭
    知易服勞役之折算標準，復定其應執行刑，以資儆懲。
  (三)被告甲○○：係犯槍砲彈藥刀械管制條例第八條第四項未經
    許可持有可發射子彈具有殺傷力之改造手槍罪及同法第十二
    條第四項之未經許可持有子彈罪，與刑法第三百二十八條第
    五項預備強盜罪。被告甲○○與乙○○、戊○○就事實欄三
    、所示持有本案槍彈罪，與被告乙○○、戊○○就事實欄三
    、所示預備強盜罪間，各有犯意聯絡、行為分擔，應分別論
    以共同正犯。被告甲○○以一行為持有子彈七顆，僅侵害一
    社會法益，屬單純一罪，又被告甲○○以一行為持有本案手
    槍及子彈，而同時觸犯一個未經許可持有可發射子彈具有殺
    傷力之改造手槍罪及一個未經許可持有子彈罪，為想像競合
    犯，應依刑法第五十五條規定，從一重之未經許可持有可發
    射子彈具有殺傷力之改造手槍罪處斷。再查，被告甲○○所
    犯本段前開預備強盜、未經許可持有可發射子彈具有殺傷力
    之改造手槍罪二罪間，法益不同，行為互殊，應分論併罰。
    爰審酌被告甲○○本有正當職業，竟不思戮力盡心，妄想不
    勞而獲，利用其任職衛豐保全而熟知該保全內部事務之便反
    噬原雇主，心態殊屬可議，及持有槍、彈之種類、數量，預
    備強盜之程度幾近於著手，所生危險非輕，雖查無前科，且
    對本案犯行坦承不諱，然實屬本案始作俑者，惡性較之具累
    犯情形之被告乙○○猶有過之等節與其他一切情狀，對前開
    二罪各量處如主文所示之刑，並對罰金部分諭知易服勞役之
    折算標準，復定其應執行刑，以資儆懲。
  (四)被告戊○○：按本案槍彈具有殺傷力已如前述，被告戊○○
    、丁○○、丙○○、己○○共同攜帶本案槍彈強盜，該當犯
    強盜罪而有刑法第三百二十一條第一項第三款情形，屬攜帶
    兇器強盜，但被告戊○○、丁○○、丙○○、己○○四人為
    事實欄四、所示強盜犯行時，僅推由被告丙○○、己○○共
    乘本案遭竊機車到花旗銀行松江分行著手強盜，被告戊○○
    、丁○○乃駕駛永聯公司汽車在他處等待接應，是不構成結
    夥三人強盜，該四人僅構成共同攜帶兇器強盜，附此敘明。
    次按被告戊○○、丁○○、丙○○、己○○用以犯事實欄四
    、所示結夥三人以上行竊機車之螺絲起子，雖未扣案，但既
    然能插入本案遭竊機車電門而扭轉發動機車，若持以戳刺人
    體，顯然將造成人生命身體威脅，客觀上顯屬兇器無訛。再
    者，事實欄四、所示攜帶兇器強盜行為，係著手於犯行然因
    保全員躲避得宜致未得逞，係障礙未遂。核其所為，係犯１
    、槍砲彈藥刀械管制條例第八條第四項未經許可持有可發射
    子彈具有殺傷力之改造手槍罪及同法第十二條第四項之未經
    許可持有子彈罪（事實欄三、四、所示行為）。２、刑法第
    三百二十八條第五項預備強盜罪（事實欄三、所示行為）。
    ３、刑法第三百二十一條第一項第三款、第四款結夥三人以
    上攜帶兇器竊盜罪（事實欄四、所示行為）。４、刑法第三
    百三十條第二項、第一項攜帶兇器強盜未遂罪（事實欄四、
    所示）。被告戊○○就事實欄三、所示持有本案槍彈行為與
    被告甲○○、乙○○；就事實欄四、所示持有本案槍彈行為
    與被告丁○○、丙○○、己○○；就事實欄三、所示預備強
    盜犯行與被告乙○○、甲○○；就事實欄四、所示攜帶兇器
    強盜未遂犯行與被告丁○○、丙○○、己○○（事實欄四、
    所示強盜犯行，在著手以前之預備階段，被告戊○○係與被
    告庚○○、丁○○、丙○○、己○○有犯意聯絡行為分擔，
    但被告戊○○、丙○○、丁○○、己○○嗣進一步著手強盜
    犯行，其預備之前揭段低度行為已為著手之後階段高度行為
    吸收，不另論罪，無須贅與被告庚○○論預備強盜之共同正
    犯），自各被告加入犯行時起各有犯意聯絡、行為分擔，應
    分別論以共同正犯。被告戊○○以一行為持有子彈七顆，僅
    侵害一社會法益，屬單純一罪，又被告戊○○以一行為持有
    本案手槍及子彈，而同時觸犯一個未經許可持有可發射子彈
    具有殺傷力之改造手槍罪及一個未經許可持有子彈罪，為想
    像競合犯，應依刑法第五十五條規定，從一重之未經許可持
    有可發射子彈具有殺傷力之改造手槍罪處斷，又雖事實欄四
    、所示攜帶兇器強盜未遂犯行之兇器即本案槍彈，係被告戊○○提出，但被告戊○○乃以非法持有本案槍彈與攜帶兇器
    強盜之共犯身分而提出本案槍彈並用於強盜犯行，故不構成
    槍砲彈藥刀械管制條例第八條第三項意圖供自己或他人犯罪
    之用，而出借本案槍彈犯行。被告戊○○所犯前述攜帶兇器
    強盜罪係屬未遂已如前述，爰依刑法第二十五條第二項規定
    減輕其刑。第查，被告戊○○所犯本段前開預備強盜、未經
    許可持有可發射子彈具有殺傷力之改造手槍罪、結夥三人以
    上攜帶兇器竊盜罪、攜帶兇器強盜未遂罪四罪間，法益不同
    ，行為互殊，應分論併罰。爰審酌被告戊○○雖經濟情形不
    佳，有財政部臺灣省南區國稅局九六年度綜合所得稅各類所
    得資料清單可考，其父黃玉雄罹有惡性腦瘤重大傷病，生活
    困苦，此有重大傷病免自行部分負擔證明卡影本、高雄縣鳳
    山市中榮里辦公室九十七年九月十九日鳳市中榮里字第二一
    二號證明書可稽。但其身強體壯，並有十二、三年之汽車修
    護專長，復有高職補校學歷，卻不知以該正當工作謀生，受
    甲○○蠱惑即把持不住，法治觀念淺薄，又參與本案全部犯
    行，涉入程度最深，及持有槍、彈之種類、數量，預備強盜
    之程度幾近於著手，竊盜時結夥之人數與攜帶之兇器種類，
    實際下手行竊之行為內容，竊取財物之種類、年份（前揭一
    五一三○號卷第四八頁參照），共同強盜之分擔行為內容、
    未遂之程度，所生危險非輕。惟其自稱亦受有其他共犯施加
    之壓力，容有可憫之處，且其到案後對犯行過程描述詳盡，
    頗有悔意，態度尚可，復無前科，素行亦佳及其他一切情狀
    ，各量處如主文所示之刑，並對罰金部分諭知易服勞役之折
    算標準，復定其應執行刑，以資儆懲。
  (五)被告丁○○：係犯１、槍砲彈藥刀械管制條例第八條第四項
    未經許可持有可發射子彈具有殺傷力之改造手槍罪及同法第
    十二條第四項之未經許可持有子彈罪（事實欄四、所示行為
    ）。２刑法第三百二十一條第一項第三款、第四款結夥三人
    以上攜帶兇器竊盜罪（事實欄四、所示行為）。３、刑法第
    三百三十條第二項、第一項攜帶兇器強盜未遂罪（事實欄四
    、所示，各該論罪依據詳如前開(三)所示）。被告就事實欄四
    、所示持有本案槍彈、攜帶兇器強盜未遂行為與被告戊○○
    、丙○○、己○○（無須贅與被告庚○○論預備強盜之共同
    正犯理由同前），自各被告加入犯行時起各有犯意聯絡、行
    為分擔，應分別論以共同正犯。被告丁○○以一行為持有子
    彈七顆，僅侵害一社會法益，屬單純一罪，又被告丁○○以
    一行為持有本案手槍及子彈，而同時觸犯一個未經許可持有
    可發射子彈具有殺傷力之改造手槍罪及一個未經許可持有子
    彈罪，為想像競合犯，應依刑法第五十五條規定，從一重之
    未經許可持有可發射子彈具有殺傷力之改造手槍罪處斷。被
    告丁○○所犯前述攜帶兇器強盜罪係屬未遂已如前述，爰依
    刑法第二十五條第二項規定減輕其刑。第查，被告丁○○所
    犯本段前開未經許可持有可發射子彈具有殺傷力之改造手槍
    罪、結夥三人以上攜帶兇器竊盜罪、攜帶兇器強盜未遂罪三
    罪間，法益不同，行為互殊，應分論併罰。爰審酌被告丁○○年方二十，且無前科，父母健在，家境小康，原有大好前
    途，竟妄想一夕致富，謀以強盜運鈔車改善經濟，顯使雙親
    蒙羞傷心，不孝行徑可見一斑，然其僅國中畢業，智識程度
    淺薄，及持有槍、彈之種類、數量，竊盜時結夥之人數與攜
    帶之兇器種類，分擔竊盜犯行之內容，竊取財物之種類、年
    份，共同強盜之分擔行為內容、未遂之程度，所生危險非輕
    。到案後對犯行坦承不諱，態度尚可，素行亦佳及其他一切
    情狀，各量處如主文所示之刑，並對罰金部分諭知易服勞役
    之折算標準，復定其應執行刑，以資儆懲。
  (六)被告丙○○：係犯１、槍砲彈藥刀械管制條例第八條第四項
    未經許可持有可發射子彈具有殺傷力之改造手槍罪及同法第
    十二條第四項之未經許可持有子彈罪（事實欄四、所示行為
    ）。２刑法第三百二十一條第一項第三款、第四款結夥三人
    以上攜帶兇器竊盜罪（事實欄四、所示行為）。３、刑法第
    三百三十條第二項、第一項攜帶兇器強盜未遂罪（事實欄四
    、所示，各該論罪依據詳如前開(三)所示）。被告丙○○就事
    實欄四、所示持有本案槍彈、攜帶兇器強盜未遂行為與被告
    戊○○、丁○○、己○○（無須贅與被告庚○○論預備強盜
    之共同正犯理由同前），自各被告加入犯行時起各有犯意聯
    絡、行為分擔，應分別論以共同正犯。被告丙○○以一行為
    持有子彈七顆，僅侵害一社會法益，屬單純一罪，又被告丙○○以一行為持有本案手槍及子彈，而同時觸犯一個未經許
    可持有可發射子彈具有殺傷力之改造手槍罪及一個未經許可
    持有子彈罪，為想像競合犯，應依刑法第五十五條規定，從
    一重之未經許可持有可發射子彈具有殺傷力之改造手槍罪處
    斷。被告丙○○有事實欄所示刑之執行紀錄，其於受有期徒
    刑執行完畢後，五年內故意再犯本案有期徒刑以上之刑之三
    罪，均為累犯，各應依刑法第四十七條第一項規定加重其刑
    。被告丙○○所犯前述攜帶兇器強盜罪係屬未遂已如前述，
    爰依刑法第二十五條第二項規定減輕其刑，此部分因刑有累
    犯加重、未遂減輕情形，應依刑法第七十一條第一項先加後
    減。第查，被告丙○○所犯本段前開未經許可持有可發射子
    彈具有殺傷力之改造手槍罪、結夥三人以上攜帶兇器竊盜罪
    、攜帶兇器強盜未遂罪三罪間，法益不同，行為互殊，應分
    論併罰。爰審酌被告丙○○年僅二十一，已有前科，素行不
    良，案發時本有板模之正當工作，然竟因冀圖不法暴富，謬
    想以強盜運鈔車獲致大量金錢，經本院質疑其動機，仍強詞
    為了賺錢養小孩不得不然，可見並無絲毫悔意，況其案發後
    ，多次向被告戊○○強索「安家費」，此經被告戊○○供明
    ，其心態可議，及持有槍、彈之種類、數量，竊盜時結夥之
    人數與攜帶之兇器種類，分擔竊盜犯行之內容，竊取財物之
    種類、年份，共同強盜之分擔行為內容乃實際持槍下手強盜
    且射擊二發子彈、未遂之程度，所生危險非輕。雖到案後對
    犯行坦承不諱，但惡性為本案諸被告中最重及其他一切情狀
    ，各量處如主文所示之刑，並對罰金部分諭知易服勞役之折
    算標準，復定其應執行刑，以資儆懲。
  (七)被告己○○：係犯１、槍砲彈藥刀械管制條例第八條第四項
    未經許可持有可發射子彈具有殺傷力之改造手槍罪及同法第
    十二條第四項之未經許可持有子彈罪（事實欄四、所示行為
    ）。２刑法第三百二十一條第一項第三款、第四款結夥三人
    以上攜帶兇器竊盜罪（事實欄四、所示行為）。３、刑法第
    三百三十條第二項、第一項攜帶兇器強盜未遂罪（事實欄四
    、所示，各該論罪依據詳如前開(三)所示）。被告就事實欄四
    、所示持有本案槍彈、攜帶兇器強盜未遂行為與被告戊○○
    、丙○○、丁○○（無須贅與被告庚○○論預備強盜之共同
    正犯理由同前），自各被告加入犯行時起各有犯意聯絡、行
    為分擔，應分別論以共同正犯。被告己○○以一行為持有子
    彈七顆，僅侵害一社會法益，屬單純一罪，又被告己○○以
    一行為持有本案手槍及子彈，而同時觸犯一個未經許可持有
    可發射子彈具有殺傷力之改造手槍罪及一個未經許可持有子
    彈罪，為想像競合犯，應依刑法第五十五條規定，從一重之
    未經許可持有可發射子彈具有殺傷力之改造手槍罪處斷。被
    告己○○所犯前述攜帶兇器強盜罪係屬未遂已如前述，爰依
    刑法第二十五條第二項規定減輕其刑。第查，被告己○○所
    犯本段前開未經許可持有可發射子彈具有殺傷力之改造手槍
    罪、結夥三人以上攜帶兇器竊盜罪、攜帶兇器強盜未遂罪三
    罪間，法益不同，行為互殊，應分論併罰。爰審酌被告己○○父母健在，有鐵工專長，且無前科，竟不能抗拒不良誘惑
    ，參與本案犯行，自毀前程。雖被告己○○之兄罹有精神疾
    病，又家境不好，有其可憫之處，但仍不足以大幅解免其在
    本案應負之責任；及持有槍、彈之種類、數量，竊盜時結夥
    之人數與攜帶之兇器種類，分擔竊盜犯行之內容，竊取財物
    之種類、年份，共同強盜之分擔行為內容、未遂之程度，所
    生危險非輕。到案後雖就部分犯行坦承不諱，但一度游辭避
    就，否認違反槍砲彈藥刀械管制條例犯行，迄本院審理時方
    坦然面對之犯罪後態度及其他一切情狀，各量處如主文所示
    之刑，並對罰金部分諭知易服勞役之折算標準，復定其應執
    行刑，以資儆懲。
  (八)被告庚○○：係犯刑法第三百二十八條第五項預備強盜罪（
    事實欄四、所示行為），其就事實欄四、所示強盜犯行仍在
    預備階段部分，與被告戊○○、丁○○、己○○、丙○○有
    犯意聯絡、行為分擔，應論以共同正犯。爰審酌被告庚○○
    冀圖不法利益之動機目的，具高中畢業學歷，本有在塑膠工
    廠擔任工作員，月入二萬元出頭之正當工作，預備強盜之程
    度，所生抽象危險。雖一時踏入迷途，但能及時幡然悔悟，
    在被告戊○○、丁○○、丙○○、己○○著手事實欄四、所
    示攜帶兇器強盜犯行前退出本案，其良心未泯，且有隔代教
    養之情事，容有教育上盲點。及一度矢口否認，但終能於審
    理中坦承不諱之犯罪後態度及其他一切情狀，量處如主文所
    示之刑，以資儆懲。
  (九)沒收方面：扣案如附表編號一、二所示之物，依槍砲彈藥刀
    械管制條例第五條規定，非經中央主管機關許可不得持有，
    乃違禁物，應不問屬於犯人與否，均依刑法第三十八條第一
    項第一款規定沒收。被告戊○○、丁○○、己○○、丙○○
    犯前述加重竊盜罪所用之螺絲起子一把，為被告戊○○所有
    ，雖未扣案，然無證據證明已滅失，應依刑法第三十八條第
    一項第二款規定沒收。附表編號三、四所示之物，業經試射
    或為被告擊發，已非違禁物，僅具證據價值，不予沒收。扣
    案門號0000000000、0000000000號行
    動電話ＳＩＭ卡，雖曾為被告丁○○、戊○○等聯絡犯本案
    事宜，但與犯本案所用、被告戊○○所有之安全帽相同，均
    非專供犯本案所用，經審酌比例原則，均不予沒收。
據上論斷，應依刑事訴訟法第二百九十九條第一項前段，槍砲彈
藥刀械管制條例第八條第四項、第十二條第四項，刑法第十一條
前段、第二十八條、第三百二十八條第五項、第三百二十一條第
一項第三款、第四款、第三百三十條第一項、第二項、第二十五
條第一項、第二項、第五十五條、第四十七條第一項、第五十一
條第五款、第四十二條第三項前段、第三十八條第一項第一款、
第二款，刑法施行法第一條之一，判決如主文。
本案經檢察官蔡偉逸到庭執行職務。
中    華    民    國    97    年    9    月    30     日
                  刑事第十庭    審判長法  官  林春鈴
                                      法  官  呂煜仁
                                      法  官  姚念慈
上正本證明與原本無異
如不服本判決應於送達後十日內檢具繕本向本院提出上訴狀上訴
於臺灣高等法院。
                                      書記官  劉芸珊
中    華    民    國    97    年    9    月    30     日
附表：
┌──┬───────────┬────┬──────────┐
│編號│    物  品  名  稱    │ 數  量 │  備            考  │
├──┼───────────┼────┼──────────┤
│ 一 │改造手槍，由仿ＢＥＴＥ│ 一  枝 │擊發功能正常，可供擊│
│    │ＥＡ廠九二ＦＳ型半自動│        │發適用子彈使用，具殺│
│    │手槍製造之槍枝，換裝土│        │傷力。              │
│    │造金屬槍管而成（含彈匣│        │                    │
│    │一個，槍枝管制編號：一│        │                    │
│    │000000000號）│        │                    │
└──┴───────────┴────┴──────────┘
┌──┬───────────┬────┬──────────┐
│編號│    物  品  名  稱    │ 數  量 │  備             考 │
├──┼───────────┼────┼──────────┤
│ 二 │九毫公尺（ＭＭ）制式子│ 二  顆 │具殺傷力。          │
│    │彈。                  │        │                    │
└──┴───────────┴────┴──────────┘
┌──┬───────────┬────┬──────────┐
│編號│    物  品  名  稱    │ 數  量 │  備             考 │
├──┼───────────┼────┼──────────┤
│ 三 │經試射之九毫公尺制式子│如左所示│原具殺傷力，但經試射│
│    │彈彈殼二枚、彈頭二顆，│。      │後，已非違禁物，僅具│
│    │經試射之九毫公尺非制式│        │證據價值。          │
│    │子彈彈殼一枚、彈頭一顆│        │                    │
│    │。                    │        │                    │
└──┴───────────┴────┴──────────┘
┌──┬───────────┬────┬──────────┐
│編號│    物  品  名  稱    │ 數  量 │  備             考 │
├──┼───────────┼────┼──────────┤
│ 四 │擊發過彈殼二枚、彈頭二│如左所示│經警於案發現場扣得之│
│    │顆。                  │        │被告擊發後子彈、彈殼│
│    │                      │        │，僅具證據價值。    │
└──┴───────────┴────┴──────────┘
附錄本案論罪科刑法條全文：
槍砲彈藥刀械管制條例第八條第四項
未經許可，持有、寄藏或意圖販賣而陳列第一項所列槍枝者，處
三年以上十年以下有期徒刑，併科新臺幣七百萬元以下罰金。
槍砲彈藥刀械管制條例第十二條第四項
未經許可，持有、寄藏或意圖販賣而陳列子彈者，處五年以下有
期徒刑，併科新台幣三百萬元以下罰金。
刑法第三百二十一條條第一項
犯竊盜罪而有左列情形之一者，處六月以上、五年以下有期徒刑
：
一、於夜間侵入住宅或有人居住之建築物、船艦或隱匿其內而犯
之者。
二、毀越門扇、牆垣或其他安全設備而犯之者。
三、攜帶兇器而犯之者。
四、結夥三人以上而犯之者。
五、乘火災、水災或其他災害之際而犯之者。
六、在車站或埠頭而犯之者。
刑法第三百二十八條第五項
預備犯強盜罪者，處一年以下有期徒刑、拘役或三千元以下罰金
。
刑法第三百三十條
犯強盜罪而有第三百二十一條第一項各款情形之一者，處七年以
上有期徒刑。
前項之未遂犯罰之。


司法院資訊處製作；財團法人民間司法改革基金會備份。
